【裁判字號】    96,破,141
【裁判日期】    970317
【裁判案由】    宣告破產
【裁判全文】
臺灣臺中地方法院民事裁定               96年度破字第141號
聲  請  人  甲○○
上列聲請人聲請宣告破產事件，本院裁定如下：
    主  文
聲請駁回。
聲請程序費用由聲請人負擔。
    理  由
一、本件聲請意旨略以：聲請人原為組裝零件之作業員，然於民
    國95年11月遽然失業，生活頓失依憑，又多年積蓄借予友人
    周轉，友人竟惡意倒帳，致聲請人僅得靠借貸維生，以債養
    債，經年累月，高額利息累積成龐大債務，現分別積欠華南
    商業銀行股份有限公司新臺幣（下同）28,000元、中華商業
    銀行股份有限公司164,000元及3,275元、寶華商業銀行股份
    有限公司140,000元、安泰商業銀行股份有限公司209,000元
    、慶豐商業銀行股份有限公司261,000元、台新國際商業銀
    行股份有限公司312,000元及69,000元、國泰世華商業銀行
    股份有限公司131,000元及346元、萬泰商業銀行股份有限公
    司177,000元、台北富邦商業銀行股份有限公司18,625元、
    聯邦商業銀行股份有限公司90,636元、遠東國際商業銀行股
    份有限公司52,637元、日盛國際商業銀行股份有限公司35,5
    16元、玉山商業銀行股份有限公司64,495元、兆豐國際商業
    銀行股份有限公司30,915元，以上負債總金額高達1,787,08
    5元，且債務之利息接近按週年利率百分之20計算，聲請人
    前雖參與消費金融無擔保債務協商機制，惟因全體債權人提
    出之還款協議，與聲請人之能力相差甚鉅，致未能達成還款
    協議。又聲請人並無任何財產，現任職於龍武金香舖，每月
    僅有15,000元之收入，而聲請人每月之支出，除聲請人本身
    9,509元之生活費用外，尚需負擔家母、二妹等人之扶養費
    用9,509元，故以聲請人每月之收入，扣除前開費用，尚不
    足4,018元（計算式：15,000元－9,509元－9,509元＝－4,0
    18元），遑論聲請人負有前開高額債務，每月應繳利息至少
    高達22,338元，足見縱畢聲請人一生清償債務實屬不可能，
    今聲請人之友人吳奕伸見聲請人為高額債務所苦，願贈與20
    0,000元予聲請人以供組成破產財團，爰依破產法第1條、第
    57條規定聲請宣告破產等語。
二、按破產固係對於債務人不能清償債務者宣告之，但法院就破
    產之聲請得依職權為必要之調查（破產法第63條第2項），
    若債務人確係毫無財產，則破產財團即不能構成，或破產財
    團雖勉可組成，然其破產財團之財產尚不足清償財團費用及
    財團債務時，依破產法第148條規定之意旨，應以無宣告破
    產之實益，而裁定駁回破產宣告之聲請（最高法院86年度台
    抗字第479號裁定照）。次按財團費用包括破產財團之管
    理變價及分配所生之費用、破產債權人共同利益所需審判
    上之費用、破產管理人之報酬，及破產人及其家屬之必
    要生活費及喪葬費，視為財團費用。而財團債務包括破產
    管理人關於破產財團所為行為而生之債務、破產管理人為
    破產財團請求履行雙務契約所生之債務，或因破產宣告後應
    履行雙務契約而生之債務、為破產財團無因管理所生之債
    務，及因破產財團不當得利所生之債務，破產法第95條、
    第96條亦分別定有明文。
三、經查，本件聲請人所述，其負債金額為1,787,085元，固有
    其提出之債權人清冊為證，而其雖謂其友人願贈與200,000
    元供其組成破產財團，並其現任職於龍武金香舖，每月有15
    ,000 元之收入等語，惟經本院於96年10月16日以中院彥民
    儒96破字第141號函命聲請人提出財產證明、擔任龍武金香
    舖門市人員及薪資證明，並另以函文及電話二次通知補正，
    然聲請人迄今仍未提出任何關於其友人贈與之證明及薪資證
    明，則其是否有前開所述之受贈與事實及薪資收入，尚非無
    疑。而經本院依職權調查聲請人之財產狀況，聲請人現存並
    無任何積極財產，有稅務電子閘門財產調件明細表在卷可稽
    ，復經聲請人自陳在卷，是本件聲請人並無任何積極財產可
    資組成破產財團，應堪認定。另查聲請人之所得情況，其94
    、95年度之薪資所得分別為120,000元、63,360元，此有聲
    請人提出之財政部臺灣省中區國稅局所得資料清單二份及本
    院依職權查詢之稅務電子閘門所得調件明細表在卷可證。雖
    依破產法第82條規定，破產宣告後，破產終結前，破產人所
    取得之財產，亦構成破產財團；然聲請人之薪資為每月工作
    之收入，而破產程序亦宜迅速終結，縱將聲請人將來可能之
    薪資收入列入破產財團，其金額當屬有限，且須俟聲請人持
    續工作而陸續取得薪資後，始得為破產程序之進行，當與破
    產程序之意旨不符。再者，聲請人又自陳尚需扶養其母親及
    二妹，並與胞妹共同分擔扶養費用，如以聲請人所提出內政
    部公布96年度台灣地區每人每月最低生活費用9,509元計算
    ，包括聲請人應負擔之扶養義務，則聲請人每年亦至少即需
    支出必要生活費228,216元（即9,509元×12x2=228,216元）
    ，以聲請人前開所得狀況用以支出必要生活費，已顯不足，
    而聲請人復無積極財產可供構成破產財團，顯足認包括聲請
    人將來之薪資收入，亦不足以充破產期間聲請人及其家屬之
    必要生活費用。且本件如宣告聲請人破產，聲請人尚須支付
    破產管理人之報酬，而破產管理人之報酬，通常依案件之繁
    簡須費數萬元至數十萬元不等，本件雖較為單純，然破產管
    理人亦應有相當之報酬。而如前所述，聲請人既無積極財產
    ，僅以其所稱將來薪資收入，用以支出聲請人及其家屬之必
    要生活費已有不足，則如何支付破產管理人之報酬。況破產
    程序一旦進行，除須支付破產管理人之報酬外，另有破產程
    序進行所需支出之費用，諸如破產管理人應清查、整理債務
    人之財產狀況，並編造債權表及資產、召開債權人會議、行
    使其他權限等，無一不以破產財團之財產支出，是依聲請人
    所述其可能取得之財產於扣除上開破產管理人之報酬、破產
    程序進行所需之費用及其家屬之必要生活費後，應已無餘額
    可供構成破產財團，自無法清償破產債權，揆諸前揭說明，
    本件聲請人聲請宣告破產即無實益，要無宣告破產徒生耗費
    之必要。從而，聲請人所為本件破產宣告之聲請，為無理由
    ，應予駁回。
四、依破產法第5條、民事訴訟法第95條、第78條，裁定如主文
    。
中    華    民    國    97    年    3     月    17    日
                  民事第二庭  法  官  楊國精
正本係照原本作成。
如不服本裁定，應於送達後10日內向本院提出抗告狀，並繳納抗
告裁判費新臺幣1,000元。
中    華    民    國    97    年    3     月    17    日
                              書記官


司法院資訊處製作；財團法人民間司法改革基金會備份。
